臺灣臺北地方法院民事簡易判決
110年度北簡字第14695號
原      告  楊明長  
被      告  楊秋鄉  

上列當事人間給付工程款事件，於民國111年2月22日言詞辯論終
結，本院判決如下：
    主    文
被告應給付原告新臺幣43,675元，及自民國110年4月29日起至清
償日止，按年息百分之5計算之利息。
原告其餘之訴駁回。
訴訟費用由被告負擔百分之24，餘由原告負擔。
本判決第1項得假執行；被告如以新臺幣43,675元為原告預供擔
保，得免為假執行。
    事實及理由
一、原告主張、聲明：原告於民國109年10月間承攬業主即被告所發包位於台北市○○○路0段000號12樓房屋之泥作、水電等工程，雙方議定泥作工程費用為新台幣（下同）84萬6,200元、水電工程費用為12萬7,000元，合計共97萬3,200元，有估價單可稽。嗣被告又追加門窗工程，雙方約定門窗工程費用爲24萬7,259元，有報價單可佐。上開工程總價共計122萬459元。工程施作期間，被告自己訂購衛浴設備，並請業者裝設，惟被告請原告先代墊費用4萬3,675元，原告已支付該筆費用。另被告自行購買子母門、兩個鐵門費用共5萬8,500元，原告同意工程完工後扣除該二筆費用。嗣泥作、水電工程及門窗工程均已依約陸續完工，業經被告驗收點交無誤，惟被告僅給付原告泥作及水電工程費用82萬元、門窗費用20萬元，共計102萬元，剩餘尾款即泥作及水電工程費用15萬3,200元（計算式：973,200-820,000=153,200）、代墊衛浴設備費用4萬3,675元、門窗工程費用4萬7,259元（計算式：247,259-200,000=47,259)，共計24萬4134元（計算式：153,200+43,675+47,259=244,134），扣除5萬8,500元後，尚欠原告18萬5,634元（計算式：244,134-58,500=185,634）。經原告多次向被告請款，被告皆藉詞推諉。原告於110年3月16日寄發律師函予被告，被告收受後仍置之不理。本件承攬工程為系爭房屋之泥作、水電等工程，原告既已完成上開工程，並經被告驗收無誤，原告依民法第490條第1項及第505條第1項及系爭合約書請求被告給付剩餘之報酬18萬5,634元。並聲明：被告應給付原告185,634元，及自起訴狀繕本送達翌日起至清償日止，按年息百分之5計算之利息；請准宣告假執行。
二、被告答辯、聲明：原告工程未完成，款項已超出預支。施工
    中屢次請原告改善皆置之不理，造成諸多問題如屋頂及樓梯
    漏水、跳電門無法開啟、天花板水泥脫落、淋浴拉門少一片
    、冷氣沒安裝好、磁磚損壞、地板沾水泥未清、屋頂漏水、
    插頭開關燈沒安裝，原告還恐嚇不做了，說有糾紛的工程沒
    人敢接手。鐵工程費總計24萬7,259元，原告只施作門窗部
    分計13萬5,459元。安全窗外凸台由被告自行處理，有收據
    為證。衛浴含設備估27萬元後，由雙方協商馬桶及面盆由被
    告支付。之後雙方協商馬桶及面盆由我支付。並聲明：原告
    之訴駁回。
三、本院判斷的簡要說明：
(一)不爭執事項：被告曾請原告施作工程，被告就原告施作的工
    程已分別支付82萬元及58,500元給原告。
(二)爭執事項：原告是否得對被告請求本件金額?
　1.按稱承攬者，謂當事人約定，一方為他方完成一定之工作，
    他方俟工作完成，給付報酬之契約；報酬應於工作交付時給
    付之，無須交付者，應於工作完成時給付之。民法第490條
    第1項、第505條第1項分別定有明文。故除當事人間另有其
    他約定外，於承攬人依約完成工作時，定作人即負有給付報
    酬之義務(最高法院111年度台上字第61號民事判決意見)。
    依上面最高法院的判決意見，如果承攬人與定作人就承攬報
    酬沒有明確約定給付的時間時，原則上定作人的給付報酬義
    務是在承攬人已依約定完成定作工作時。又如果定作人和承
    攬人就承攬工作的內容範圍各執一詞，且無客觀證據可以認
    定時，依民事訴訟法第277條本文的規定，就承攬契約的具
    體內容為何及定作的工作是否已經依約定完工，承攬人於請
    求承攬報酬時，即負有舉證證明的責任。
　2.查，原告主張已依約完作承攬工作，但經被告否認，且辯稱
    並未經被告驗收工程，則依上面最高法院就民法第490條第1
    項、第505條第1項規定所作的判決意見及本院的說明，原告
    就雙方具體的承攬工作內容及承攬工作已經完成等的請求承
    攬報酬的法律要件，有舉證證明的責任。
　3.原告雖提出估價單（本院卷第19-21頁）、報價單（本院卷
    第23頁）、清潔費收據(本院卷第197頁)等為證，但該估價
    單等的內容，並無被告簽認的明顯字樣，自不能僅因該估價
    單及報價單，認定雙方的承攬工作的具體項目就如同估價單
    及報價單所示，況且，原告至本院言詞辯論終結時止，並未
    提出已完成本件所有施作的任何客觀照片，在無法認定雙方
    具體的承攬工作細項及原告已完成全部的承攬工作的情形下
    ，自不能僅依上述的估價單及報價單認定原告已取得對被告
    本件工程之報酬請求權，也不因原告曾支付裝修清潔費用，
    就當然認定原告已依約完成定作工程。至於原告所另提的律
    師函（本院卷第25頁）、郵政回執（本院卷第29頁），在上
    述原告還沒有具備法律請求要件的情形下，並不因為原告的
    上述律師函通知，就當然取得了向被告請求工程款的權利，
    當被告不依律師函付款而進入訴訟程序時，即應依法定的要
    件，由法院加以審判認定。依上，原告以估價單、報價單為
    計算基礎，扣除被告已支付的金額，做為本件的報酬請求依
    據，即因原告無法舉證證明已全部完工，而無法認定。
　4.至於，原告請求代墊馬桶洗面盆等費用43,675元部分(本院
    卷第21頁)，被告已自承與原告協商後同意由被告負擔(本院
    卷第111頁)，依此，可以認定被告應另依與原告就負擔此部
    分的協議，負付款的責任。
四、綜上，原告依與被告另就馬桶部分的協議，請求被告給付43
    ,675元及自110年4月29日(本院卷第35頁)起至清償日止按年
    息5%計算之利息，有理由，應判准如主文第1項。至於原告
    超出上述准許部分，依民法第490條第1項及第505條第1項及
    估價單等，請求被告給付承攬報酬，並無理由，應駁回。
五、本件事證已明，當事人其餘主張陳述及所提證據，經審酌後
    不影響上述認定及說明，故不詳論。
六、原告勝訴部分，係就民事訴訟法第427條第2項訴訟適用簡易
    程序所為被告敗訴之判決，依同法第389條第1項第3款規定
    ，應依職權宣告假執行。並依同法第392條第2項規定，宣告
    被告預供擔保，得免為假執行。
七、訴訟費用，依民事訴訟法第79條按雙方勝負比例約略酌定。
中　　華　　民　　國　　111 　年　　3 　　月　　29　　日
            臺灣臺北地方法院臺北簡易庭
                                    法  官  詹駿鴻
以上正本證明與原本無異。
如不服本判決，應於判決送達後20日內向本庭（臺北市○○○路0段
000巷0號）提出上訴狀。（須按他造當事人之人數附繕本）如委
任律師提起上訴者，應一併繳納上訴審裁判費。
中　　華　　民　　國　　111 　年　　3 　　月　　29　　日
                                    書記官  翁挺育